臺灣雲林地方法院刑事判決
111年度訴字第258號
公  訴  人  臺灣雲林地方檢察署檢察官
被      告  蔡雨彤



選任辯護人  江燕鴻律師
上列被告因違反毒品危害防制條例案件，經檢察官提起公訴（11
1年度偵字第2103號、第2194號），本院判決如下：
    主  文
蔡雨彤販賣第三級毒品，處有期徒刑參年捌月。
扣案之蘋果廠牌行動電話壹支（含門號○○○○○○○○○○號SIM卡壹張
）沒收；未扣案之犯罪所得新臺幣玖仟貳佰元沒收，於全部或一
部不能沒收或不宜執行沒收時，追徵其價額。
    事  實
一、蔡雨彤知悉4-甲基甲基卡西酮、愷他命均為毒品危害防制條
    例所列管的第三級毒品，不得非法販賣，竟意圖營利，基於
    販賣第三級毒品愷他命及摻有4-甲基甲基卡西酮之毒品咖啡
    包（下稱毒品咖啡包）之犯意，於民國110年3月19日以其所
    有之蘋果廠牌行動電話（含門號0000000000號SIM卡）透過
    通訊軟體，與吳明宥、許峯誠聯絡毒品交易事宜，以新臺幣
    （下同）9,200元之代價，販賣毒品咖啡包20包及愷他命1公
    克予吳明宥、許峯誠，許峯誠於110年3月19日下午2時33分
    許，以其所有之中華郵政股份有限公司帳號00000000000000
    號帳戶（下稱郵局帳戶）匯款9,200元至蔡雨彤所有之合作
    金庫商業銀行帳號0000000000000號帳戶（下稱合庫帳戶）
    ，蔡雨彤再以店到店寄送之方式，將裝有毒品咖啡包20包及
    愷他命1公克之包裹寄送至址設雲林縣○○鎮○○街00號之萊爾
    富便利商店北港黑金剛門市給吳明宥、許峯誠，吳明宥、許
    峯誠取貨後，吳明宥於110年3月25日因販賣毒品經警察現場
    逮捕（吳明宥、許峯誠經本院110年度訴字第360號、第462
    號判決），扣得毒品咖啡包10包及愷他命捲菸1支，警循線
    查獲蔡雨彤，並於110年9月17日扣得蔡雨彤所有之蘋果廠牌
    行動電話（含門號0000000000號SIM卡）1支，始悉上情。
二、案經雲林縣警察局臺西分局報告臺灣雲林地方檢察署檢察官
    偵查起訴。
    理  由
壹、證據能力部分：
一、按被告以外之人於審判外之言詞或書面陳述，除法律有規定
    者外，不得作為證據，刑事訴訟法第159條第1項固定有明文
    ；惟被告以外之人於審判外之陳述，雖不符同法第159條之1
    至第159條之4之規定，而經當事人於審判程序同意作為證據
    ，法院審酌該言詞陳述或書面陳述作成時之情況，認為適當
    者，亦得為證據，當事人、代理人或辯護人於法院調查證據
    時，知有第159條第1項不得為證據之情形，而未於言詞辯論
    終結前聲明異議者，視為有前項之同意，同法第159條之5亦
    定有明文。經查，本件判決所引用之被告以外之人於審判外
    之陳述，固均屬傳聞證據，惟公訴人、被告蔡雨彤及其辯護
    人均表示同意有證據能力（本院卷第67至69頁），且迄至言
    詞辯論終結前亦無聲明異議，本院審酌上開證據資料製作時
    之情況，尚無違法不當或證明力明顯過低之瑕疵，認以之作
    為證據，應屬適當。
二、本判決所引用之非供述證據，並無證據證明係公務員違背法
    定程序所取得，亦無顯有不可信之情況，且經本院於審理期
    日為合法調查，該等證據自得作為本案裁判之資料。
貳、認定犯罪事實之依據及理由：
一、上揭事實，業經被告於警詢、偵查及本院審理中坦承不諱（
    他752號卷二第3至15、17至22頁，本院卷第65至66、95至10
    7頁），並經證人吳明宥、許峯誠於警詢、偵查中證述綦詳
    （他752號卷一第21至33、49至51、53至62、71至75、77至8
    0頁，他752號卷二第227至229、231、233頁），且有雲林縣
    警察局臺西分局搜索扣押筆錄、扣押物品目錄表、扣押物品收
    據各1份（他752號卷一第63至69頁）、雲林縣警察局臺西分
    局搜索扣押筆錄、扣押物品目錄表、扣押物品收據各1份（警卷
    第29至32頁）、衛生福利部草屯療養院草療鑑字第1100300524
    號鑑驗書1份（他752號卷二第101頁）、證人許峯誠郵局帳
    戶之客戶基本資料及歷史交易清單各1份（他752號卷一第35、
    83至89頁）、證人吳明宥與許峯誠間之微信對話紀錄截圖1份
    （警卷第44至53頁）、證人吳明宥、許峯誠與被告間之微信
    對話紀錄截圖1份（他752號卷二第117至217頁）、雲林縣警
    察局臺西分局偵查報告3份（他752號卷一第5至9頁，他752
    號卷二第55至61、89至90頁）、被告金融帳戶開戶查詢單（
    他752號卷一第107頁）、電話申登人資料查詢（他752號卷
    一第111頁）各1份、合作金庫商業銀行臺北分行110年7月1
    日合金台北存字第1100002085號函暨被告帳戶開戶基本資料
    、110年1月1日至110年6月25日交易明細各1份（他752號卷
    一第125至133頁）在卷可佐，並有行動電話扣案可證。被告
    上開任意性之自白，核與卷證相符，應為事實，可以採信。
二、販賣毒品係政府嚴予查緝之違法行為，政府一向查禁森嚴並
    重罰不寬貸，且毒品可任意分裝或增減其份量，販賣毒品之
    行為亦無一定之公定價格，每次買賣之價格隨供需雙方之資
    力或關係之深淺或需求之數量、貨源之充裕與否、販賣者對
    於資金需求殷切與否、對行情認知，以及政府查緝之態度，
    進而為各種風險評估，機動的調整，有各種不同標準，並非
    一成不變，惟販賣者從各種「價差」或係「量差」謀取利潤
    方式，或有差異，其所圖利益之非法販賣行為目的則屬相同
    。況且毒品之價格不低，取得不易，凡為販賣之不法行為者
    ，苟無利可圖，應無甘冒持有毒品遭查獲之極大風險，無端
    將其出售，是其從中賺取買賣差價或量差牟利之意圖及事實
    ，應屬符合論理法則且不違背社會通常經驗之合理判斷。觀
    被告與吳明宥、許峯誠的對話紀錄，被告表示「我看能不能
    壓低價格」、「你們賣高一點」、「一起賺」等語，也有將
    「2：4400」的愷他命分裝為「1：2200」之行為，又「飲料
    20然後1的（菸圖案）」，「飲料我幫你喬6500」後，加上2
    200元的愷他命1公克，總和是8700元，卻表示這樣「總共」
    、「9200」等情，有對話紀錄截圖可佐，被告販賣第三級毒
    品之犯行係有償行為，佐以被告與證人吳明宥、許峯誠並非
    至親或有特殊之情誼關係，倘非有利可圖，當無甘冒重典，
    寄送交易第三級毒品，徒增遭查緝之風險，足見被告販賣第
    三級毒品愷他命、毒品咖啡包，確有價差及量差之利潤可得
    ，主觀上有從中牟利之意圖，要無疑義。
三、綜上所述，本案事證已臻明確，被告犯行堪以認定，應依法
    論科。
參、論罪科刑
一、核被告所為，係犯毒品危害防制條例第4條第3項之販賣第三
    級毒品罪。被告販賣前意圖販賣而持有第三級毒品之低度行
    為，為販賣之高度行為所吸收，不另論罪。
二、按犯毒品危害防制條例第4條至第8條之罪，於偵查及歷次審
    判中均自白者，減輕其刑，毒品危害防制條例第17條第2項
    定有明文。依該規定旨在獎勵犯罪人之悛悔，同時使偵查或
    審判機關易於發現真實，以利毒品查緝，俾收防制毒品危害
    之效；故不論該被告之自白，係出於自動或被動、簡單或詳
    細、一次或多次，並其自白後有無翻異，苟其於偵查及審判
    中均有自白，即應依法減輕其刑。是該條項減刑規定之適用
    ，係指偵查及審判中均有自白而言。而所謂自白乃對自己之
    犯罪事實全部或主要部分為肯定供述之意。被告就本件販賣
    第三級毒品犯行，於偵查及本院審理中均自白，應依毒品危
    害防制條例第17條第2項規定，減輕其刑。
三、辯護人雖請求依刑法第59條規定酌減其刑等語。惟按刑法第
    59條規定之酌量減輕其刑，係指犯罪另有特殊之原因與環境
    ，在客觀上足以引起一般同情，認為即使予以宣告法定最低
    度刑，猶嫌過重者，始有其適用；此項犯罪情狀是否顯可憫
    恕而酌量減輕其刑之認定，亦屬法院得依職權自由裁量之事
    項（最高法院111年度台上字第2116號刑事判決可資參照）
    。考量被告為智識健全之人，對政府嚴格查緝毒品之行為，
    自無不知之理，竟仍為本案販賣第三級毒品犯行，嚴重影響
    社會治安；且被告犯行經依毒品危害防制條例第17條第2項
    減輕其刑，衡以被告販賣的第三級毒品係複數種類，販賣之
    毒品咖啡包數量多達20包，販賣流通之範圍更甚於相識之施
    用毒品者間互相調貨之行為，對社會治安、國民健康所生危
    害非輕，是依被告所為犯罪情節，客觀上並無足以引起一般
    同情或情堪憫恕之情形存在，尚難認有何情輕法重之處，自
    無從依刑法第59條規定減輕其刑。故辯護人此部分請求，應
    無可採。
四、爰審酌被告知悉毒品咖啡包、愷他命為法令所明禁之毒品，
    具有成癮性，對於人體健康戕害甚巨，猶無視國家杜絕毒品
    犯罪之禁令，竟販賣第三級毒品以牟利，助長毒品流通，戕
    害國民身心健康，影響社會秩序、善良風俗，所為實屬不該
    ，兼衡被告有妨害秩序前科之素行，其販賣毒品之對象僅證
    人吳明宥、許峯誠2人共1次，販賣毒品之數量係毒品咖啡包
    20包、愷他命1公克，價金為9,200元，圖得之利益非鉅，念
    被告坦承犯行之犯後態度，及被告自述高中肄業之智識程度
    ，懷有身孕，並提出診斷證明書在卷，家裡還有祖父母，之
    前做融資貸款公司的業務，目前沒有工作等一切情狀，量處
    如主文所示之刑。
肆、沒收：
一、按犯第4條至第9條、第12條、第13條或第14條第1項、第2項
    之罪者，其供犯罪所用之物，不問屬於犯罪行為人與否，均
    沒收之，毒品危害防制條例第19條第1項定有明文。扣案之
    蘋果廠牌行動電話（含門號0000000000號SIM卡），係被告
    所有供聯繫販賣第三級毒品使用，此據被告供述在卷（本院
    卷第102頁），且有微信對話紀錄截圖可憑，不問屬於犯罪行
    為人與否，依毒品危害防制條例第19條第1項規定宣告沒收
    。
二、犯罪所得，屬於犯罪行為人者，沒收之。但有特別規定者，
    依其規定；前二項之沒收，於全部或一部不能沒收或不宜執
    行沒收時，追徵其價額，刑法第38條之1第1項、第3項分別
    定有明文。被告販賣毒品予吳明宥、許峯誠，其對價9200元
    業已收訖，亦經被告供承無訛，且有帳戶交易明細可憑，為
    被告販毒所得財物，雖未扣案，依刑法第38條之1第1項前段
    、第3項規定沒收，於全部或一部不能沒收或不宜執行沒收
    時，追徵其價額。
據上論斷，應依刑事訴訟法第299條第1項前段，判決如主文。
本案經檢察官許景睿提起公訴，檢察官顏鸝靚、黃煥軒到庭執行
職務。
中　　華　　民　　國　　111 　年　　10　　月　　13　　日
                  刑事第五庭  審判長法  官  梁智賢
　　　　　　　　　　　
　　　　　　　　　　　              法  官  陳靚蓉
　　　　　　　　　　　  
　　　　　　　　　　　　            法  官  張恂嘉
以上正本證明與原本無異。
如不服本判決應於收受判決後 20 日內向本院提出上訴書狀，並
應敘述具體理由；其未敘述上訴理由者，應於上訴期間屆滿後
20 日內向本院補提理由書（均須按他造當事人之人數附繕本）
。「切勿逕送上級法院」。
　         　　　　　　　　　　　   書記官　張宏清
中　　華　　民　　國　　111 　年　　10　　月　　14　　日
附錄本案論罪科刑法條全文：
毒品危害防制條例第4條
製造、運輸、販賣第一級毒品者，處死刑或無期徒刑；處無期徒
刑者，得併科新臺幣三千萬元以下罰金。
製造、運輸、販賣第二級毒品者，處無期徒刑或十年以上有期徒
刑，得併科新臺幣一千五百萬元以下罰金。
製造、運輸、販賣第三級毒品者，處七年以上有期徒刑，得併科
新臺幣一千萬元以下罰金。
製造、運輸、販賣第四級毒品者，處五年以上十二年以下有期徒
刑，得併科新臺幣五百萬元以下罰金。
製造、運輸、販賣專供製造或施用毒品之器具者，處一年以上七
年以下有期徒刑，得併科新臺幣一百五十萬元以下罰金。
前五項之未遂犯罰之。